最高法院刑事判決　　　　　　　　　 111年度台上字第3598號
上　訴　人　許福吉



上列上訴人因違反毒品危害防制條例等罪案件，不服臺灣高等法
院中華民國111年3月2日第二審判決（110年度上訴字第3278號，
起訴案號：臺灣基隆地方檢察署109年度偵字第2800、4108、491
7、4918、4919、4920、4921號），提起上訴，本院判決如下：
    主  文
上訴駁回。
    理  由
一、按刑事訴訟法第 377條規定：上訴於第三審法院，非以判決
    違背法令為理由，不得為之。是提起第三審上訴，應以原判
    決違背法令為理由，係屬法定要件，且必須依據卷內資料為
    具體之指摘，並足據以辨認原判決已具備違背法令之形式，
    始屬相當。本件原判決綜合全案證據資料，本於事實審法院
    之推理作用，認定上訴人許福吉有如其事實欄三即其附表二
    所示，販賣第二級毒品甲基安非他命共 9次，以及轉讓禁藥
    甲基安非他命（未達法定加重之一定數量） 1次之犯行，因
    而撤銷第一審關於上訴人部分科刑之判決，改判仍論上訴人
    以販賣第二級毒品共9罪及轉讓禁藥1罪（均累犯），除法定
    刑為無期徒刑部分外，均依刑法第47條第 1項規定加重其刑
    ，再依民國109年1月15日修正前毒品危害防制條例第17條第
    2 項關於在偵審中均自白犯行應減刑之規定減輕其刑後，分
    別量處如同上附表「罪名及應處刑罰」欄所示之有期徒刑 4
    年（9罪）及有期徒刑3月（1罪），且就上開處有期徒刑4年
    之9罪部分，合併酌定其應執行之刑為有期徒刑7年，並諭知
    相關之沒收及追徵，已詳敘其所憑證據及認定之理由（上訴
    人於偵查中、第一審及原審審理時均坦承本件全部犯行不諱
    ），俱有卷存證據資料可資覆按，從形式上觀察，原判決關
    於上揭部分，並無足以影響其判決結果之違法情形存在。
二、上訴人上訴意旨略以：原判決並未依確實之證據認定事實，
    徒以推測擬制之方法，且將有利於伊之事證均予排除，遽認
    伊有本件被訴犯行，殊有違誤。再伊本件被訴販賣甲基安非
    他命犯行，僅係吸毒友儕間互通有無之小額交易型態，並未
    對社會造成重大危害，所犯有情輕法重之可憫情形，而應依
    刑法第59條規定酌量減輕其刑，惟原判決卻不依上開規定酌
    減其刑，亦屬不當，且量刑亦嫌過重。又原判決就伊本件被
    訴販賣甲基安非他命之事實認定及所論罪名，相較於第一審
    判決並無不同，卻撤銷第一審對伊所為科刑之判決，改判就
    伊所犯本件販毒9 罪部分量處較重之刑度，顯然違反不利益
    變更禁止原則，同有可議云云。
三、惟查：
㈠、證據取捨、事實認定及刑罰裁量，均係事實審法院之職權，
    倘其採證認事並未違背證據法則，復已敘明其取捨證據之心
    證理由，且科刑之輕重亦符合規範體系及目的，於裁量權之
    行使無所逾越或濫用，而無明顯違背公平、比例及罪刑相當
    原則者，即不得任意指為違法而執為適法之第三審上訴理由
    。原判決依憑上訴人對於本件被訴犯行之自白，核與證人即
    毒品購買者及禁藥受讓者洪儀展、周新賢及李敏雄所為不利
    於上訴人之指證相符，佐以卷附相關通訊監察錄音譯文等證
    據資料，認定上訴人確有本件被訴販賣第二級毒品 （9罪）
    及轉讓禁藥 （1罪）之犯行，已詳敘其憑據及理由；復以上
    訴人上開共10罪犯行均為累犯，於依司法院釋字第 775號解
    釋意旨審認其具有特別惡性，且對於刑罰反應力薄弱，揆其
    犯罪情節，適用刑法第47條第 1項累犯規定加重最低本刑，
    尚無使其所受刑罰超過其所應負擔罪責致發生罪刑不相當之
    情形，乃俱依上開規定加重其刑；再上訴人本件販賣第二級
    毒品部分，於經依前述修正前毒品危害防制條例第17條第 2
    項關於偵審中均自白犯行應減刑之規定減輕其刑後之最低處
    斷刑度已非苛重，況上訴人無視厲禁，流散毒害，對社會之
    危害非輕，難認其犯罪有特殊之原因、背景或環境，以致於
    在客觀上有足以引起一般同情之情形，因認尚無適用刑法第
    59條規定酌減其刑之餘地，均已於理由內詳予說明，於法並
    無不合；另就量刑部分論敘說明其如何以上訴人之責任為基
    礎，且依刑法第57條各款所列事項審酌相關情狀，而量處上
    訴人前揭宣告刑並酌定其應執行刑之理由甚詳（見原判決第
    4頁第22行至第5頁第5行，以及第11頁第9至18行暨第13頁第
    22至31行）。核原判決之採證認事，尚與經驗、論理及相關
    證據法則無違，且對於刑罰加重與減輕事由之論斷，以及科
    刑輕重之裁量，亦符合規範體系及目的而未逾越法律性界限
    ，復無明顯違背公平、比例及罪刑相當原則之情形，自不得
    任意指為違法。上訴人上訴意旨無視原判決明確之論斷與說
    明，徒就原審採證認事及量刑職權之適法行使，任意指摘，
    顯非合法之第三審上訴理由。
㈡、第二審上訴案件之判決是否應受不利益變更禁止原則之拘束
    ，依刑事訴訟法第370條第1項「由被告上訴或為被告之利益
    而上訴者，第二審法院不得諭知較重於原審判決之刑。但因
    原審判決適用法條不當而撤銷之者，不在此限。」之規定，
    以「由被告上訴或為被告之利益而上訴」且無「原審判決適
    用法條不當而撤銷之」之情形為限。本件上訴人被訴犯行由
    第一審判決後，經檢察官向原審提起第二審上訴，主張第一
    審判決未依刑法第47條第 1項累犯規定對上訴人加重其刑為
    違誤等旨，顯係為上訴人之不利益而上訴。經原判決認為檢
    察官之上訴為有理由，且併以第一審判決關於論上訴人以販
    賣第二級毒品共 9罪部分，均適用刑法第59條關於酌減其刑
    之規定對上訴人減刑難認允當為由，因而撤銷第一審關於上
    訴人部分科刑之判決，改判論處如其附表二「罪名及應處刑
    罰」欄所示之罪刑並定其應執行刑（見原判決第14頁第3至4
    及14至17行）。從而，本件除係由上訴人提起第二審上訴外
    ，既亦經檢察官為上訴人之不利益而上訴第二審，經原審認
    為檢察官之前開上訴意旨為有理由，且併以第一審判決適用
    法條不當為由而予撤銷，即無前揭應受不利益變更禁止原則
    拘束之情形，則原判決對於上訴人被訴販賣第二級毒品共 9
    罪部分，改判量處較第一審判決科刑為重之刑度，自難認於
    法有違。上訴人上訴意旨執以指摘原判決違誤，依上述說明
    ，要屬誤會，亦非第三審上訴之適法理由。
四、綜上，本件上訴人上訴意旨並非依據卷內資料具體指摘原判
    決究有如何違法或不當之情形，徒就原審採證認事及量刑職
    權之適法行使，以及原判決已詳細論斷說明之事項，任意指
    摘，顯不足據以辨認原判決已具備違背法令之形式，揆諸首
    揭規定及說明，其上訴均為違背法律上之程式，應併予駁回
    。
據上論結，應依刑事訴訟法第395條前段，判決如主文。
中    華    民    國   111    年    8     月    11    日
                  刑事第一庭審判長法  官  郭  毓  洲  
                                  法  官  林  英  志  
                                  法  官  林  靜  芬  
                                  法  官  楊  力  進  
                                  法  官  蔡  憲  德  
本件正本證明與原本無異
                                  書記官
中    華    民    國   111    年    8     月    15    日